【裁判字號】    98,審訴,3474
【裁判日期】    981014
【裁判案由】    偽證等
【裁判全文】
臺灣高雄地方法院刑事判決            98年度審訴字第3474號
公  訴  人  臺灣高雄地方法院檢察署檢察官
被      告  乙○○
上列被告因偽證等案件，經檢察官提起公訴（97年度偵字第3211
1 號），被告就被訴事實為有罪之陳述，經本院告知簡式審判程
序之旨，並聽取被告與公訴人之意見後，本院合議庭裁定由受命
法官獨任進行簡式審判程序，本院判決如下：
    主  文
乙○○犯誣告罪，處有期徒刑肆月。又犯偽證罪，處有期徒刑肆
月。應執行有期徒刑陸月。緩刑貳年，緩刑期間付保護管束。
    事  實
一、乙○○為第七屆立法委員高雄縣第三選區之選民，明知林啟
    泰並未交付賄賂予其母親蘇秀珠，而約定投票予候選人吳光
    訓，竟基於意圖使林啟泰、蘇秀珠受刑事處分之犯意，於民
    國96年1 2 月31日晚間9 時2 分許，向有偵查犯罪權限之法
    務部調查局高雄縣調查站人員，檢舉林啟泰於96年12月25日
    中午12時許，在設於高雄縣林園鄉○○村○○○路「進泰機
    車行」內，交付新臺幣（下同）2,500 元之賄賂予蘇秀珠，
    並與蘇秀珠約定，蘇秀珠與家中其他四名有投票權人即蘇秀
    珠配偶鍾森松、女兒鍾敏欣、兒子鍾文海、乙○○均應投票
    予國民黨候選人吳光訓，作為享有受領每票500 元之代價，
    而分別涉犯公職人員選舉罷免法第99條第1 項之投票行賄罪
    、刑法第143 條第1 項之投票受賄罪嫌，以此方式向該管公
    務員誣告林啟泰、蘇秀珠犯罪。乙○○就其檢舉林啟泰、蘇
    秀珠分別涉犯投票行賄與投票受賄案件，於97年1 月1 日下
    午5 時58分許，以證人身分接受臺灣高雄地方法院檢察署檢
    察官偵訊時，於供前具結，本應據實陳述，不得匿、飾、增
    、減，竟另基於偽證之犯意，就林啟泰是否交付賄賂予蘇秀
    珠，並與蘇秀珠約定應投票予吳光訓之案情重要關係事項，
    虛偽陳述：「林啟泰是進泰機車行的老闆，他在96.12.25下
    午6 時許打電話給我母親蘇秀珠到進泰機車行，林啟泰拿2
    千5 百元給我母親蘇秀珠，說每票500 元，我家有5 個人，
    包括我、我父親鍾森松、我母親蘇秀珠、我姐姐蘇敏欣、我
    哥哥蘇文海，要求我們要投票支持吳光訓，我母親隔天（26
    日）早上7 時許在我們家拿500 元給我，我母親告訴我是林
    啟泰給我，每票500 元要求支持吳光訓，是林啟泰幫吳光訓
    買票」等語，虛偽陳述林啟泰對於有投票權之人，交付賄賂
    而約定有投票權人為一定行使，以及有投票權之蘇秀珠收受
    賄賂而許以其投票權為一定行使之不實內容，足以影響刑事
    案件審判之正確性。乙○○於法務部調查局高雄縣調查站人
    員搜索林啟泰經營之「進泰機車行」後，於97年1 月2 日上
    午9 時5 分許，再次接受調查局人員約談時，接續向有權偵
    查犯罪權限之調查局人員，誣指林啟泰有交付賄賂予蘇秀珠
    ，並約定應投票予吳光訓之不實事項，而對林啟泰、蘇秀珠
    誣告。嗣因乙○○於97年1 月2 日下午3 時43分許，於臺灣
    高雄地方法院檢察署檢察官偵訊時，自白犯罪，經臺灣高雄
    地方法院檢察署檢察官簽分偵辦，始獲上情。
二、案經臺灣高雄地方法院檢察署檢察官自動檢舉偵查起訴。
    理  由
一、本件被告乙○○所犯係死刑、無期徒刑、最輕本刑為3 年以
    上有期徒刑以外之罪，其於準備程序中就被訴事實為有罪之
    陳述，經本院告知簡式審判程序之旨，並聽取公訴人及被告
    意見後，合議庭裁定由受命法官獨任進行簡式審判程序。
二、訊據被告對於上揭犯罪事實，均供承不諱，核與證人即被害
    人林啟泰、被告母親蘇秀珠、被告父親鍾森松、被告姐姐鍾
    敏欣、「進泰機車行」之客戶黃春田證述情節相符，並有法
    務部調查局高雄縣調查站97年12月31日調查筆錄、97年1 月
    2 日調查筆錄、臺灣高雄地方法院檢察署97年1 月1 日、同
    年1 月2 日被告訊問筆錄各1 份，以及證人結文2 份附卷可
    稽，本案事證明確，被告上揭誣告與偽證之犯行，均堪認定
    ，應予依法論科。
三、按「誣告為妨害國家審判權之犯罪，誣告人者雖有使人受刑
    事或懲戒處分之故意，但祇能就其誘起審判之原因令負罪責
    ，故以一狀誣告數人者，祇成立一誣告罪，原判決乃依被誣
    告者人格之法益而計算罪數，自有未合」，最高法院18年上
    字第904 號著有判例可資參照。核被告所為，係犯刑法第16
    9 條第1 項之誣告罪、同法第168 條之偽證罪。被告以一檢
    舉行為，同時誣告林啟泰行賄投票以及蘇秀珠投票受賄，參
    照前揭說明，僅成立一誣告罪，並無想像競合之適用。且被
    告先後於96年12月31日、97年1 月2 日接受法務部調查局人
    員偵訊時，一再指稱林啟泰曾交付賄賂予蘇秀珠，並約定應
    投票予吳光訓之不實事項，而誣指林啟泰、蘇秀珠分別涉犯
    投票行賄罪與投票受賄罪嫌，均基於單一誣告之目的而同時
    所為之數個舉動，因其先後誣告而侵害之法益相同，且數行
    為係在密切接近之時間、地點實施，各行為之獨立性極為薄
    弱，依一般社會健全觀念，在時間差距上，難以強行分開，
    在刑法評價上，應視為數個舉動之接續施行，應屬接續犯，
    而為包括之一罪。又林啟泰、蘇秀珠涉犯投票行賄與投票受
    賄案件，業經臺灣高雄地方法院檢察署檢察官於97年4 月22
    日為不起訴處分確定，有臺灣高雄地方法院檢察署97年度選
    偵字第55號不起訴處分書1 份在卷可查（見97年度偵字第32
    11號偵查卷第6 頁至第7 頁），而被告於上開案件經檢察官
    不起訴處分前之97年1 月2 日，即向檢察官自白本件誣告與
    偽證之犯行，此有97年1 月2 日訊問筆錄1 份在卷可參，均
    應依刑法第172 條之規定減輕其刑。本院審酌被告明知林啟
    泰並未交付賄賂，進行賄選，竟向法務部調查局檢舉林啟泰
    交付賄賂予其母親蘇秀珠，並約定應投票予吳光訓，誣指林
    啟泰涉犯投票行賄罪嫌，而其母親蘇秀珠則涉犯投票受賄罪
    嫌，其於法務部調查局人員搜索林啟泰經營之機車行後，接
    受法務部調查局人員之約談時，仍接續為不實之陳述，復於
    接受檢察官偵訊時，以證人身分為虛偽證述，導致國家司法
    權之不當發動，並足以影響承辦檢察官對事實認定之正確性
    ，妨害國家司法權之正常行駛，造成司法資源之浪費，且使
    無辜之林啟泰、蘇秀珠身陷國家刑事偵查程序中，飽受心理
    上之折磨，損害國民對司法之公正形象，行為實不足取，惟
    念及被告並無任何前科紀錄，有臺灣高等法院被告前案記錄
    表1 份在卷可參，素行尚稱良好，且被告坦承犯行，堪認具
    有悔意，並斟酌被告犯罪手段和平，本件因被告自白犯罪，
    致未生國家司法權錯誤行使之不當結果，以及被告為屏東佳
    冬農校畢業，且為輕度智障人士，此有記載被告年籍資料之
    調查筆錄與中華民國身心障礙手冊各1 份附卷可憑，被告之
    認知與理解能力，一般情形雖較常人為弱，但因其受過教育
    ，並順利自學校畢業，堪認具有相當之智識等一切情狀，分
    別量處如主文所示之刑，並定應執行刑如主文所示，以資懲
    儆。因被告所犯上開誣告與偽證罪之最重本刑為7 年以下，
    不符刑法第41條規定「犯最重本刑5 年以下有期徒刑」之要
    件，雖宣告刑均為6 個月以下，亦均不得易科罰金，附此敘
    明。末查，被告前未曾因故意犯罪受有期徒刑以上刑之宣告
    ，已如前述，其因一時失慮，致犯本件誣告與偽證罪，犯後
    已坦承犯行，堪認具有悔意，本院認其經此次科刑教訓後，
    當知警惕，應無再犯之虞，因認其所受宣告之刑，以暫不執
    行為適當，爰併予宣告緩刑2 年。又被告因欠缺遵守法律規
    範意識，致犯本件誣告與偽證罪，為避免被告再因思慮欠詳
    再犯他案，並確實遵守法律規範，於緩刑期間，應由觀護人
    以專業知識輔導其品德，使其改過遷善，方不失緩刑之美意
    ，爰併諭知緩刑期間付保護管束。
據上論斷，應依刑事訴訟法第273 條之1 第1 項、第299 條第1
項前段，刑法第169 條第1 項、第168 條、第172 條、第51條第
5 款、第74條第1 項第1 款、第93條第1 項，判決如主文。
本案經檢察官甲○○到庭執行職務。
中    華    民    國    98    年    10    月    14    日
                  刑事第十庭  法  官  高增泓
以上正本證明與原本無異。
如不服本判決，應於判決送達後10日內，向本院提出上訴狀。
中    華    民    國    98    年    10    月    14    日
                              書記官  王淑娟
附錄本案論罪科刑法條全文：
刑法第169條
意圖他人受刑事或懲戒處分，向該管公務員誣告者，處7 年以下
有期徒刑。
意圖他人受刑事或懲戒處分，而偽造、變造證據，或使用偽造、
變造之證據者，亦同。
刑法第168條
於執行審判職務之公署審判時或於檢察官偵查時，證人、鑑定人
、通譯於案情有重要關係之事項，供前或供後具結，而為虛偽陳
述者，處7 年以下有期徒刑。


司法院資訊處製作；財團法人民間司法改革基金會備份。
